【裁判字號】    92,上易,209
【裁判日期】    920422
【裁判案由】    妨害名譽
【裁判全文】
臺灣高等法院臺南分院刑事判決            九十二年度上易字第二九號     Ｃ
      上  訴  人  臺灣臺南地方法院檢察署檢察官
      上  訴  人
      即  被  告  乙○○○
右上訴人因被告妨害名譽案件，不服臺灣臺南地方法院九十一年度易字第一七二三號
中華民國九十二年一月二十八日第一審判決（起訴案號：臺灣臺南地方法院檢察署九
十一年度偵字第九八九八號），提起上訴，本院判決如左：
      主      文
上訴駁回。
      事      實
一、鍾張阿不與甲○○○前因他案涉訟，互有嫌隙。鍾張阿不乃於民國（下同）九十
    一年二月一日十五時許，在台南縣六甲鄉○○街五一巷口處之公眾得共見共聞之
    場所，公然以「現在都是討客兄有錢，以前作月子都很窮，都沒有東西吃。」（
    以台語發音）等足以貶損甲○○○名譽之言語侮辱甲○○○。
二、案經甲○○○訴由台南縣警察局麻豆分局報告台灣台南地方法院檢察署檢察官偵
    查起訴。
      理      由
一、上訴人即被告鍾張阿不於原審偵審及本院審理中固均坦承與告訴人甲○○○有過
    嫌隙，及於前揭時地同處一地等情不諱，惟矢口否認涉有上揭侮辱犯行，並辯稱
    ：當日我並未以前揭言語侮辱告訴人，而係告訴人推打及辱罵我「討客兄雞，」
    ；證人張廖玉係當日並不在現場，且其證言偏袒告訴人與事實不符，證人張廖玉
    所聽聞之穢語，應係告訴人辱罵被告，而非被告辱罵告訴人之言語云云。經查：
（一）右揭事實，業據告訴人於警訊及原審審理時迭次指稱：「被告以『現在你攏討
      客兄卡有，以前生小孩都沒法度坐月子，都沒有東西吃』等詞罵我」（參見九
      十一年七月三十一日警訊筆錄）、「當天被告罵我『現在都是討客兄有錢，以
      前作月子都很窮，都沒有東西吃』」（參見原審卷第二十三頁）等語甚詳，且
      證人張廖玉於原審審理時證稱：被告說告訴人「吃飽討客兄在有錢」（台語）
      等語（參見原審卷第二十一頁），雖有部分用字出入，惟其意與告訴人所指同
      一。在酌諸證人張廖玉另證稱：（問：本件看到時，是在騎腳踏車？有無停車
      ？）「我是在騎腳踏車，我聽到有人在罵，有下車停一下。」、「我聽到的只
      有這句話，後來的事我就不知道」等語（參見同上頁）。是證人張廖玉所聽聞
      被告辱罵之言語較諸告訴人所陳述者為少，亦與常情相符。從而，足信告訴人
      前揭指訴尚非無據。況證人張廖玉又證稱：（問：有無看到是誰在罵誰？）「
      有聽到及看到被告在罵告訴人。」等語，另參諸證人張廖玉於同日所證：「我
      騎腳踏車的位置，大約在法庭右後方角落再進去處，而被告與告訴人大約在檢
      察官座位下方。」等語（參見同上頁）及其前揭所證：聽聞被告辱罵之際，曾
      稍事停車等情，是以證人張廖玉當日與告訴人及被告之相對距離非遠，且曾稍
      事停留注意雙方言語之情狀，是證人所聽聞被告辱罵之言語較諸告訴人所陳述
      者為少，亦與常情相符。從而足信告訴人堪信證人張廖玉指認前揭穢語係被告
      侮辱告訴人等語，應無誤認情事，尚足採信，堪認告訴人前揭指訴尚非無據。
      又證人張廖玉於警訊及偵審中迭次結證稱其於當日確曾在場。雖證人張廖玉未
      能明確指認案發當日之農曆日期，但其亦陳明其所見係接近農曆過年之事，與
      案發當日農曆係十二月二十日等情相符。參以原審於審理時，曾命被告、告訴
      人與證人張廖玉當庭繪製當日案發時，被告及告訴人位置之現場圖。而將被告
      、告訴人及證人張廖玉所繪製之現場圖參照以觀，證人張廖玉所指認之被告與
      告訴人位置與被告及告訴人所繪均相符合，果證人張廖玉當日未曾到過現場，
      衡情當無法繪製與被告及告訴人所繪製相符之現場圖。是證人張廖玉於偵審中
      迭次證稱其當日確曾在場等語，應屬可採。被告空言指稱證人張廖玉偏並未在
      現場，且其指認有誤云云，當無可採。
（二）又證人黃陳阿錦、黃陳阿金二人於偵查中雖均結證稱：曾親見告訴人推擠被告
      ，且被告並未侮辱告訴人等語，被告並據以辯稱當日並未侮辱告訴人云云。惟
      證人黃陳阿錦、黃陳阿金二人於偵查中業已陳明，其等無法確定所見告訴人與
      被告發生爭執之時間等語（參見偵卷第十二頁背面），而被告於警訊、原審及
      本院審理時亦陳稱與告訴人之前迭有衝突，並因而涉訟，是證人黃陳阿錦、黃
      陳阿金二人所見，即難認定為本次衝突之事，尚難採為對被告有利之認定。另
      按證人在偵查中或審判中，已經合法訊問，其陳述明確別無訊問之必要者，不
      得再行傳喚，刑事訴訟法第一百九十六條定有明文。證人黃陳阿錦與黃陳阿金
      二人於偵查中曾二次到庭應訊，就其等所見所聞陳述甚詳，有訊問筆錄二份在
      卷可稽（參見偵卷第十頁、第十三頁）。而被告復未提出欲請證人黃陳阿錦與
      黃陳阿金二人陳述其等於偵查中漏未陳明之事項，本院審酌全案卷證資料，認
      已無再行傳訊證人黃陳阿錦與黃陳阿金二人之必要。另被告於原審審理時雖另
      行提出錄音帶一卷，陳稱告訴人亦曾辱罵被告等語。惟被告亦陳稱該捲錄音帶
      所錄製之時間無法確定等語（參見前開審判筆錄）。是縱告訴人確曾另行辱罵
      被告，惟此亦係被告得否據此對告訴人提出相關告訴之問題，與本案事實認定
      無涉，自無另行調查前開錄音帶之必要，附此敘明。
    綜上所述，被告上開所辯與事實不符，不足採信。其事證明確，犯行足堪認定。
二、查依現今社會常情，以台語發音之「討客兄」言語係指婦女與配偶以外之人發生
    性關係，於道德上有所非議之意。被告以前揭言語指稱告訴人，自足以貶損告訴
    人於社會人際上之評價，故核被告所為，係犯刑法第三百零九條第一項之公然侮
    辱罪。原審認被告罪證明確，因予適刑法第三百零九條第一項、第四十二條第二
    項，罰金罰鍰提高標準條例第一條前段、第二條等規定，並審酌被告犯罪動機、
    手段、使用之侮辱性言語對對告訴人之影響、迄今尚未取得告訴人之諒解、犯罪
    後否認犯行之態度等一切情狀，量處被告罰金一千五百元，並諭知如易服勞役以
    三百元折算一日之標準。本院經核原判決認事用法，均無違誤，量刑亦稱妥適。
    檢察官上訴及被告上訴意旨否認犯罪，而指摘原判決有不當之處，均為無理由，
    應予駁回。
據上論斷，應依刑事訴訟法第三百六十八條，判決如主文。
本案經檢察官劉得鉦到庭執行職務。
中    華    民    國      九十二      年      四      月      二十二    日
                                  臺灣高等法院臺南分院刑事第五庭
                                      審判長法官  鄭    文    肅
                                            法官  黃    三    哲
                                            法官  王    浦    傑
右正本證明與原本無異。
不得上訴。
                                      法院書記官  蔡    振    豐
中    華    民    國      九十二      年      四      月      二十四    日
附錄法條：
刑法第三百零九條第一項：公然侮辱人者，處拘役或三百元以下罰金。


司法院資訊處製作；財團法人民間司法改革基金會備份。
